【裁判字號】    97,易,3077
【裁判日期】    980826
【裁判案由】    詐欺
【裁判全文】
臺灣臺北地方法院刑事判決              97年度易字第3077號
公  訴  人  臺灣臺北地方法院檢察署檢察官
被      告  丙○○
選任辯護人  羅子武律師
上列被告因詐欺案件，經檢察官提起公訴（97年度偵緝字第2608
號），本院判決如下：
    主  文
丙○○意圖為自己不法之所有，以詐術使人將本人之物交付，處
有期徒刑壹年肆月，減為有期徒刑捌月。又意圖為自己不法之所
有，以詐術使人將本人之物交付，處有期徒刑壹年陸月，減為有
期徒刑玖月。又意圖為自己不法之所有，以詐術使人將本人之物
交付，處有期徒刑壹年貳月，減為有期徒刑柒月。應執行有期徒
刑壹年玖月。
    事  實
一、丙○○與其兄長之小學同學庚○○係同棟大樓之鄰居，亦係
    堂兄丁○○（不知情）與人合夥經營之達是達策略顧問股份
    有限公司（下稱達是達公司）無己職專案經理，其明知個人
    或公司並未從事所謂不良資產墊款之投資，竟意圖為自己不
    法之所有，基於詐欺取財之犯意，於民國96年3 月20日前之
    當月間，在其位於臺北市松山區○○○路○段153 號4 樓之
    1 之住處內，向庚○○佯稱其公司有從事該項投資案，無風
    險，且可獲利約百分20等語，致庚○○聽信其詞，於同年月
    20日依指示匯款新臺幣（以下未特別註明者均同）200 萬元
    至丙○○所指定其幼子李圖斌（95年生）之上海商業儲蓄銀
    行（下稱上海商銀）三民分行帳戶（帳號00000000000000號
    ）內，丙○○因此詐得該等款項；後於96年3 月20日至同月
    28日間之某日，丙○○因庚○○向其諮詢而知悉庚○○欲投
    資大陸股市，竟又另生意圖為自己不法所有之詐欺取財犯意
    ，以同一手法慫恿庚○○增額投資上開所謂無風險、高獲利
    之不良資產墊款案，庚○○不疑有他，遂依丙○○指示，再
    於同年月28日，匯款300 萬元至前揭李圖斌之上海商銀三民
    分行帳戶內，致丙○○詐欺得手【下稱不良資產墊款投資案
    】。另庚○○自其在大陸地區達成包裝製品（蘇州）有限公
    司（下稱蘇州達成公司）任職之配偶甲○○處，得知上海錦
    盈再生資源利用有限公司（下稱錦盈公司）有意爭取臺灣廣
    達電腦股份有限公司（下稱廣達公司）在大陸地區設廠從事
    工業廢棄物資源回收之業務，遂於96年3 月間，在庚○○同
    棟153 號3 樓之15之住處內告知丙○○此事，丙○○明知其
    並無管道撮合此事，竟貪圖中間利潤，心生不法所有之意圖
    ，另本於詐欺取財之故意，向庚○○、甲○○當面或在電話
    中佯稱其與廣達公司負責人林百里（不知情）有特殊關係，
    可透過管道促成廣達公司與錦盈公司之合作云云，庚○○因
    而同意陪同丙○○及其妻乙○○（不知情）前往大陸地區引
    介丙○○與甲○○、錦盈公司方面之人認識，雙方遂於96年
    4 月15日，在蘇州中茵皇冠國際酒店，由錦盈公司負責人孫
    為民與丙○○洽商後簽訂備忘錄及履約保證書，甲○○則在
    場擔任第三方見證，且因丙○○誆稱廣達公司方面某高層友
    人有所要求，錦盈公司期能順利合作而陷於錯誤，簽約同意
    提供人民幣150 萬元作為履約保證金，丙○○依約則應致力
    於促成錦盈公司參與上開廣達公司在大陸業務之合作案，又
    因丙○○謊稱居間撮合、從事公關需要費用，錦盈公司不疑
    有他而於席間允諾此事，並先於同年月17日，在蘇州達成公
    司位於蘇州市相城區○○鎮○○路88號3 樓之公司辦公室內
    ，交付人民幣10萬元之現金予丙○○作為公關交際費用，另
    又受騙同意於簽約後先行支付之部分履約保證金即人民幣20
    萬元，故將該筆款項匯入庚○○在中國銀行所開立之帳戶內
    （帳號0000000-0000-000000-0 號），再轉由甲○○於同年
    月19日匯入丙○○在中國銀行之帳戶內（帳號0000000-0000
    -000000-0 號），丙○○因而詐得上開人民幣共30萬元之款
    項【下稱錦盈公司投資案】；後因錦盈公司遲未能取得丙○○出具廣達公司方面之書面授權，且合資案進度始終不明，
    已心生疑慮而未陷於錯誤，然為避免違約，遂由孫為民於96
    年6 月12日以錦盈公司名義簽發人民幣130 萬元之支票乙紙
    予甲○○所任職之達成公司，且由甲○○保管該支票，充作
    其餘未給付之履約保證金，殆雙方約定之同年7 月31日前合
    資案有所進展時再行交付支票予丙○○，但丙○○無法履行
    其與錦盈公司間之約定，且未返還上述收取之人民幣30萬元
    ，甲○○遂先行依其與孫為民間之約定，代為返還人民幣20
    萬元及上開支票予錦盈公司，而前揭不良資產墊款投資之部
    分，庚○○數度追問進度未果，丙○○更推稱不良資產遭法
    院扣押云云以圖掩飾，甲○○知悉後更於97年2 月間偕同庚○○當面質問丙○○此事，仍未能取得任何書面憑證、資料
    ，其等始確知受騙。
二、案經庚○○訴由臺北市政府警察局松山分局報請臺灣臺北地
    方法院檢察署檢察官偵查起訴。
    理  由
壹、本院就本案具有審判權：
    按中華民國憲法第4 條明文：「中華民國領土，依其固有之
    疆域，非經國民大會之決議，不得變更之。」，而國民大會
    亦未曾為變更領土之決議。又中華民國憲法增修條文第11條
    復規定：「自由地區與大陸地區間人民權利義務關係及其他
    事務之處理，得以法律為特別之規定。」，且臺灣地區與大
    陸地區人民關係條例第2 條第2 款更指明：「大陸地區：指
    臺灣地區以外之民國領土。」，揭示大陸地區仍屬我中華民
    國之領土；該條例第75條復規定：「在大陸地區或在大陸船
    艦、航空器內犯罪，雖在大陸地區曾受處罰，仍得依法處斷
    。但得免其刑之全部或一部之執行。」。據此，大陸地區現
    在雖因事實上之障礙為我國主權所不及，但在大陸地區犯罪
    ，仍應受我國法律之處罰，即明示大陸地區猶屬我國領域，
    並未對其放棄主權（最高法院89年度台非字第94號、90年度
    台上字第705 號判決意旨參照）。查本件被告丙○○被訴於
    96年間在大陸地區蘇州市犯有刑法第339 條第1 項之詐欺取
    財等罪嫌，即為在中華民國領域內犯罪，自應適用中華民國
    法律論處，本院對被告所涉之本案自有刑事審判權。
貳、證據能力：
一、證人庚○○之警詢證詞：
    按被告以外之人於審判外之言詞或書面陳述，除法律有規定
    者外，不得作為證據，刑事訴訟法第159 條第1 項定有明文
    ；查本件證人庚○○曾於警詢中為陳述，其性質屬傳聞證據
    ，且其所為之上開警詢筆錄內容，經辯護人爭執其證據能力
    （見本院卷第145 頁反面筆錄），後經本院於審理期日中傳
    訊其到庭作證，亦無刑事訴訟法第159 條之2 、3 等例外容
    許傳聞證據具有證據能力之情形存在，故依據上開法律明文
    ，其警詢證詞自不得作為本案論罪科刑之證據。
二、證人庚○○、甲○○等人偵訊中業經具結之證詞：
  (一)再按被告以外之人於偵查中向檢察官所為陳述，除顯有不可
    信之情況者外，得為證據，同法第159 條之1 第2 項定有明
    文。偵查中對被告以外之人（包括證人、鑑定人、告訴人、
    被害人及共同被告等）所為之偵查筆錄，或被告以外之人向
    檢察官所提之書面陳述，性質上均屬傳聞證據。惟現階段刑
    事訴訟法規定檢察官代表國家偵查犯罪、實施公訴，依法其
    有訊問被告、證人及鑑定人之權，證人、鑑定人且須具結，
    而實務運作時，檢察官偵查中向被告以外之人所取得之陳述
    ，原則上均能遵守法律規定，不致違法取供，其可信度極高
    ，職是，被告以外之人前於偵查中已具結而為證述，除反對
    該項供述得具有證據能力之一方，已釋明「顯有不可信之情
    況」之理由外，應認該證人於偵查中之陳述具有證據能力。
  (二)查本件證人庚○○及甲○○於檢察官偵查中所為業經具結之
    證詞，被告及其辯護人雖以未經對質詰問為由爭執其證據能
    力（見本院卷第145 頁反面筆錄），然本院業已於審理期日
    傳訊其2 人到庭接受交互詰問，確保被告及辯護人之反對詰
    問權，其等即未能再釋明此部分偵查中之結證有何顯不可信
    之情況，依上說明，其等於偵查中之結證自有證據能力。
  (三)至於證人丁○○、乙○○之偵查中結證，被告及其辯護人迄
    至辯論終結均未反對該等證詞之證據能力，依上說明，其等
    於偵查中之結證亦有證據能力。
三、卷存書證（詳下述及者）：
  (一)關於卷存銀行匯款申請書、匯款水單等銀行交易憑據，係經
    辦存、提、匯款業務者本於其個人之見聞，於存、提、匯款
    事件當時或甫發生後，按經常之作業程序所作成之紀錄資料
    ；又關於庚○○於萬泰商業銀行股份有限公司（下稱萬泰銀
    行）所開立之帳戶（帳號000000000000號）、乙○○於上海
    商銀三民分行所開立之帳戶（帳號00000000000000號）及李
    圖斌上開同分行之帳戶之往來交易明細表，則係根據上開資
    料所製作之證明文書，均無任何顯不可信之情況存在，依刑
    事訴訟法第159 條之4 第2 款之規定，均有證據能力（最高
    法院95年度台上字第3402號判決意旨參照）。另關於庚○○
    於中國銀行所開立之帳戶存摺、取款回單、境內匯款申請書
    等大陸地區銀行交易往來資料影本（即起訴書證據清單編號
    7） ，雖辯護人於辯結時改稱爭執其證據能力（見本院卷第
    213 頁筆錄），且該等資料均係影本存卷而無正本可供比對
    ，然就該等書證之形式上真正，業經證人庚○○、甲○○陳
    述文書取得源由甚詳，被告及辯護人亦無提出任何關於該等
    書證係遭偽造或變造之事證，其形式上之真實自可獲得確保
    ，則同上在台銀行往來交易資料有證據能力之理，在別無顯
    不可信之情況下，此部分書證亦有證據能力。
  (二)關於被告與錦盈公司於96年4 月15日所簽署之備忘錄與履約
    保證書影本各乙件（即起訴書證據清單編號5 所示），被告
    及辯護人不爭執其證據能力（見本院卷第58頁答辯狀、第14
    5 頁反面、第213 頁筆錄），且與本案事實具有自然之關連
    性，故得作為本案證據。
  (三)關於甲○○於96年9 月19日償還錦盈公司人民幣20萬元之收
    條及錦盈公司負責人孫為民所簽發人民幣130 萬元支票影本
    各乙紙（即起訴書證據清單編號6 、8） ，辯護人雖亦於辯
    結時一併爭執其證據能力，且無正本在卷可供比對，然依據
    甲○○所述該等書證之作成原因，再核對其上記載事項，兼
    參酌該等影本格式上之完整性，均堪認與本案事實具有明顯
    關連性，且查無係經偽造或變造之跡證，尚且無須以有無經
    過官方單位驗證作為唯一論斷依據，檢辯雙方之主張均難謂
    為可採，是仍應認此部分書證均有證據能力。另關於甲○○
    當庭提出之授權委託書及聘書正本各乙件（經本院諭知庭後
    補提影本存卷，見本院卷第189 、190 頁），同上開收條及
    支票影本之理，且辯護人亦未提出證據能力方面之異議，是
    亦堪認有證據能力。
  (四)關於被告於審理期日提出之資料1 疊：被告於96年4 月20
    日在深圳龍崗區健保聯合門診部健康檢查報告影本乙份，依
    報告顯示被告經檢查有高尿酸血症、高脂血症、體重過重、
    腎臟功能指標升高、脂肪肝、AFP 弱陽性等情（見診斷與建
    議欄），核與其欲證明自己因氣喘發作急著前往醫院就醫以
    至於來不及取走錦盈公司所開出用以充作人民幣150 萬元履
    約保證金之支票之待證事實（見本院卷第212 頁筆錄）並無
    直接關係，當認與本案無關；李安梅（91年4 月間出生）
    於96年4 月20日在深圳鄢明東中醫診所因發燒、鼻塞、咳嗽
    三天就診而由該診所出具上呼吸道感染之診斷證明影本乙份
    ，該人別與本案關係何在？被告未能釋明，被告自承只有一
    個小孩（按即95年與被告同月同日生之長子李圖斌，見本院
    卷第14頁全戶戶籍資料查詢結果），卻欲以此不詳之診斷證
    明書證明因小孩生病很嚴重而不及取走上開支票並推由甲○○保管云云（見同上院卷筆錄），其關連性付之闕如，可見
    一般；被告於96年3 月25日所列印之上海市廢棄金屬收購
    管理規定等簡體法規網路列印資料共7 份，被告陳稱其有畫
    線、有日期，如果其要去大陸詐騙錦盈公司差旅費，有何必
    要研究現行大陸地區相關法律？（見本院卷第213 頁筆錄）
    ，然此一間接事實，要與公訴人所稱被告捏造自己與廣達公
    司方面有聯繫管道可以促成合作之詐術施用（詳下述）無關
    ，故無另行調查之必要；被告與直得科技股份有限公司（
    下稱直得公司）董事長陳麗芬於95年9 月4 日簽署直得公司
    委託被告負責進行國內外輔導上市櫃之洽談評估之授權及保
    密書影本乙件，形式上觀察即知與本案無關；被告帳戶於
    96年4 月20日支取人民幣27萬元之取款回單影本乙件，蓋本
    案待證事實乃被告有無因其施用詐術而取得錦盈公司透過庚○○、甲○○轉匯至被告同帳戶內之人民幣20萬元，並非被
    告如何支用其帳戶內之金錢，是此一單據影本，仍與本案無
    關；帳號Keynes T Ren之人（按依被告所述乃甲○○）於
    96年12月27日發給帳號Jake之人（即被告）之電子郵件影本
    暨所附之保證書影本（簡體字）乙份，形式上觀察該郵件寄
    發時間已係本案之後，且附件亦無任何個人或公司之簽章，
    難認已記載完成而具有應有之法定效力，均無調查必要；
    帳號Keynes T Ren之人於96年4 月29日發給庚○○及被告之
    電子郵件影本與所附之「專案報告：〈直得科技〉投資案」
    影本暨被告回覆感謝之電子郵件影本共乙份，核其聯繫事項
    顯與本案無關而無調查必要，且於本案而言均無證據能力。
  (五)關於辯護人辯論終結後具狀補提之租賃契約書影本乙份（見
    本院卷第263 至267 頁），經核與本案待證事實之認定無關
    （詳下述），容無再開辯論另行調查之必要，尚無從援為本
    案證據，均合先敘明。
參、認定事實：
一、被告矢口否認涉有何詐欺取財之犯嫌，辯稱：庚○○匯款20
    0 萬元及300 萬元至其子李圖斌之銀行帳戶內，是因為庚○○向其借用帳戶供匯款之用，庚○○之父是王又曾之財務長
    ，在力霸案中資金遭凍結，而庚○○又在銀行工作，不方便
    直接幫助父親，所以要借帳戶，其從來沒說過投資不良資產
    墊款會有不錯利潤而邀其投資，後來也都把這兩筆錢從帳戶
    提出來在家中交給庚○○本人；另關於錦盈公司投資案，當
    初就是受庚○○、甲○○夫妻及錦盈公司方面之委託，出面
    向廣達公司洽商合作案，其從來沒有收到所謂錦盈公司交付
    之人民幣10萬元公關費，錦盈公司透過甲○○匯入的人民幣
    20萬元則係其全家往返大陸洽商此事之差旅費，在收到此筆
    款項後，已陸續折合成台幣30萬元及50萬元共兩筆在家中還
    給原本代墊而同意300 萬元匯款先還220 萬元即可之庚○○
    ，真正的履約保證金是錦盈公司所簽發面額人民幣150 萬元
    之支票乙紙，但其並無正本或影本，而此案於簽約後之所以
    沒有辦法成事，都是因為錦盈公司不願配合提出財務報表、
    資產負債表及業務企畫書等資料，並非其沒有向廣達方面爭
    取合作，其從未使用詐術詐騙庚○○、甲○○或錦盈公司云
    云。辯護人亦為被告利益答辯稱：庚○○所述多所不實，被
    告之配偶乙○○業已將共500 萬元之還款經過證述甚詳，且
    有戊○○、己○等證人在場目擊，至於錦盈公司投資案，從
    備忘錄條文可知被告是要收購錦盈公司股權後才致力於開拓
    廣達公司在大陸投資案的合作，但錦盈公司遲未配合相關作
    業，以致未能成事，違約之一方乃錦盈公司，甲○○所述匯
    入20萬元人民幣及錦盈公司簽發130 萬元人民幣支票充作履
    約保證金之情節違背常情，且與一般商業往來慣例不符，均
    無從證明被告施用詐術詐得公訴人所指之各該款項，被告有
    罪之積極證據顯然不足等語。
二、不良資產墊款投資案：
  (一)查證人庚○○於萬泰銀行帳號000000000000號之帳戶有於96
    年3 月20日轉帳匯款200 萬元入被告之子李圖斌於上海商銀
    三民分行帳號00000000000000號帳戶內之紀錄，此部分事實
    ，被告始終自承無誤，證人庚○○復已證述明確，且有庚○○、李圖斌上開帳戶交易往來明細、匯款申請書（存根聯）
    等影本在卷可稽（依序見本院卷第114 、115 頁、97年度偵
    字第18790 號卷第65頁、97年度他字第2715號卷第46、54頁
    ）。關於該兩筆匯款之緣由，證人庚○○業於本院審理中結
    證稱：被告96年3 月初跟我宣稱他公司有投資中華銀行不良
    債權的墊款很多年了，他告訴我說利息很高，非常安全，年
    息百分之20，7 月31日前就可以回收，我問細節，被告說無
    法說明，是透過政商關係去投資，牽扯到政治力，無法給書
    面資料，有問題被告會全權負責，而且他住處與公司都跟我
    家位在同一棟，不可能跑掉，還說已經把我要投資的額度算
    進去，要求我趕快匯款，我就分兩筆匯出500 萬元，而且是
    將我原來放在香港戶頭之港幣賣掉存入我在萬泰銀行的戶頭
    再轉匯給被告兒子的戶頭，但後來這兩筆錢沒有獲利也沒有
    回收，96年5 月初被告又說這筆不良債權被法院扣押，我問
    他為何如此，他支吾其詞，被告沒有說被什麼法院扣押，我
    問案號，也不清楚，被告說他會去找黑社會處理，預計96年
    11月會加計利息還我錢，「一直到我懷疑我被騙，已經到96
    年年底的時候」，後來我跟我先生甲○○說這件事，我們於
    97年2 月14日當面詢問被告，被告還是沒有說怎麼辦，但有
    說目前問題正在解決中，後來還是沒有結果，我才會提出本
    件告訴，「（問：96年3 月20日、96年3 月28日二次匯款共
    500 萬元，這是一開始你答應要投資不良債權墊款的案子時
    ，就講好要投資這些錢嗎？）第一次答應要投資200 萬元，
    之後之所以又匯款300 萬元，是因為這筆錢我當初是要投資
    大陸Ａ股的股票，那時我有諮詢被告，被告告知我投資股票
    有風險，這沒有任何風險，有任何事情他負責，他叫我不要
    投資大陸Ａ股，才轉來投資他這邊，也是不良債權墊款的案
    子，所以我才又匯了300 萬元。」，「（問：所以依照匯款
    時間來看，你所說諮詢被告，被告建議你投資他這邊，這件
    事情是發生在96年3 月20日到28日這中間？）對。」等語（
    見本院卷第169 頁反面以下、第202 頁反面以下筆錄）。
  (二)關於庚○○上開證詞，證人甲○○亦證稱：97年1 月間我知
    道我太太投資不良資產墊款500 萬元，我非常震怒，2 月14
    日情人節我跟我太太到被告辦公室跟他要相關不良資產投資
    的標的、文件、資金紀錄，甚至要求他提供銀行付款、投資
    紀錄，被告說對方不是我們可以惹的，沒辦法提供這些東西
    ，且已經交給江湖人士，他講了一些理由，我認為被告在騙
    我們，所以我建議我太太直接提告等語甚詳（見本院卷第17
    9 頁筆錄），核與庚○○上開證詞及甲○○偵訊中之結證相
    符，並有庚○○97年2 月26日告訴狀所示日期可佐（見同上
    他字卷第1 頁）；另庚○○上開兩筆匯款之來源，除據其陳
    述明確外，依前揭庚○○帳戶往來交易明細可知，庚○○上
    開帳戶於96年3 月20日匯款前約半小時，有筆折合台幣2,12
    1,389 元之港幣匯入匯款買匯紀錄，另於96年3 月28日匯款
    前約1 分鐘，有筆折合台幣3,374,111 元之港幣匯入匯款買
    匯紀錄，復有庚○○該帳戶之行員儲蓄存款存摺內頁明細（
    均手寫紀錄：入李圖斌、投資20％獲利等語）、匯入匯款買
    匯水單在卷可稽（見同上他字卷第49、50、47、55頁），益
    證其賣出港幣匯回臺灣再轉匯入李圖斌上開帳戶內之資金來
    源之證述屬實；又關於匯款後為何未要求被告提供單據之疑
    點，庚○○亦當庭解釋稱：第一次匯款時，被告跟我說匯過
    去當天晚上就會把契借據簽署給我，但當天晚上我打電話跟
    他要時，他跟我說他筆記型電腦送修，事後再補給我，第二
    次匯款前，我問他之前的契借據為何沒有簽，他說第二次匯
    款後會一併補給我，我就同意，所以又匯了第二筆，但匯款
    之後我問他不是要簽東西給我？他說筆記型電腦送修還沒有
    回來，之後我跟他要，他就一直推託，也沒有補給我，我後
    來認為他是我同學的弟弟，公司、家裡都在同一棟，他應該
    不會騙我等詞明確（見本院卷第176 頁筆錄），衡諸其所述
    尚非有何嚴重違背常理之處，參以被告對其所稱同學的弟弟
    、鄰居等關係均坦認無誤，且被告與證人庚○○間除上開匯
    款未留存單據外，另有多筆雙方均肯認屬實之資金往來（詳
    下述）亦未曾留有任何單據，自無從以此反推庚○○所稱匯
    款兩筆之原因有何不實之處，則庚○○上開於本院審理中所
    為之證詞，已有前揭各節之補強而可信之為真。
  (三)另對照被告之辯解，被告辯稱：庚○○匯入之200 萬元，當
    天就提出200 萬元，晚上在家裡還給庚○○，另一筆300 萬
    元，當天先提出220 萬元，晚上也在家裡還給庚○○了，另
    外80萬元與錦盈公司案有關（詳下述），不過，有先在96年
    4 月9 日從李圖斌帳戶內提出50萬元在家裡還給庚○○，並
    在其回國後、再出國前之96年4 月24日，從妻子乙○○於上
    海商銀三民分行帳號00000000000000號之帳戶內提出35萬元
    ，其中30萬元當天晚上在家裡還給庚○○云云。經查：
  １李圖斌上開帳戶內，96年3 月20日13時42分許自庚○○處匯
    入200 萬元後，旋即於15時2 分許以現金提領之方式提出等
    額金錢，又96年3 月28日14時40分許自庚○○處匯入300 萬
    元後，旋即於15時4 分許以現金提領之方式提出220 萬元，
    且於96年4 月9 日，確有一筆50萬元之現金提領紀錄（見同
    上偵字卷第65頁明細）；而被告之妻乙○○上開帳戶內，96
    年4 月24日亦確有一筆35萬元之現金提領紀錄無疑（見本院
    卷第83頁明細），是被告所稱第一筆200 萬元、第二筆220
    萬元、第三筆50萬元、第四筆30萬元（按係領出35萬元）之
    款項提領紀錄尚非無稽。此外，就該等款項提領之原因及所
    謂還給庚○○之經過，證人乙○○於審理中到庭證稱：庚○○是我們的鄰居，也是我大伯的國小同學，她有兩次借我兒
    子的帳戶，兩筆共500 萬元我們分成4 次給她，都是晚上她
    下班來我們家拿給她的，第二筆給220 萬元是庚○○說其他
    當作錦盈公司案的出差費，將來多退少補，第三筆50萬元是
    被告交代我白天去領，因為我們一家三口連同庚○○的食宿
    、商務艙機票等費用約30萬元，庚○○說錦盈公司同意給80
    萬元出差費，她不需要墊那麼多，所以先還她50萬元，第四
    筆30萬元則是因為已經拿到錦盈公司的錢，當天我有到銀行
    匯332,900 元給庚○○請她幫忙兌換美金，還有到家裡對面
    的通寶銀樓向一個5 、60歲的男老闆把從大陸帶回來的人民
    幣16、17萬元換成台幣現金60幾萬元，並且提領自己要用的
    錢，晚上再拿其中30萬元給庚○○，我總共匯款給庚○○兩
    次，一次就是上開委託庚○○兌換美金的錢，一次就是將錦
    盈公司出差費剩下的差額20萬元匯給庚○○，上面四次（按
    500 萬元部分）都是「我在我們家把錢裝在紙袋交給庚○○
    」，庚○○也有打開紙袋看著裡面一捆一捆的錢，但沒有拿
    出來看，第一次是我進房間從保險箱拿錢出來，當時己○也
    在場，是來送我們小朋友周歲的禮物，也有滿月禮物的意思
    ，第二至四次則是被告進去拿錢，第二次戊○○也在場，第
    四次庚○○還有拿換得的美金給被告，之所以會借帳戶是因
    為我旁聽到庚○○苦苦哀求被告借帳戶給她，說是她爸爸案
    件的問題，且指定要借我小孩的帳戶，被告同意，我也沒有
    理由反對等語（見本院卷第194 頁以下筆錄，按錦盈公司部
    分詳下述）；乙○○並當庭繪製己○來訪時所坐沙發位置之
    客廳現場圖乙件存卷（見本院卷第215 頁），並有庚○○於
    96年4 月24日以332,867 元結購美金9,999 元之水單影本乙
    件附卷為憑以佐證其所述（見本院卷第104 頁），且證人戊○○到庭陳稱96年3 月28日晚上7 點多有在被告家裡看過徐
    襄理（即庚○○），當時被告去臥室拿一些錢出來，被告老
    婆把錢打包好、用紙袋裝著雙手捧給徐襄理，徐襄理也同時
    把一份信用貸款的資料給我參考，徐襄理走後我問被告這麼
    多錢要做什麼，被告說是庚○○借他戶頭轉帳等詞，並有其
    當庭提出之貸款資料乙份留卷供參（見本院卷第220 頁以下
    ）；另證人辛○○則到庭稱：96年8 月中庚○○常到153 號
    2 樓之1 的辦公室來找被告，我常常聽到庚○○說我都敢把
    500 萬元匯到你戶頭，然後你再提給我的話，我很好奇，庚○○跟我說這500 萬元是幫助她父親司法案件的錢，而且是
    分兩次匯，且被告夫妻有還，之後我就不敢繼續追問下去等
    語（以上2 人證詞見本院卷第204 頁以下筆錄）。
  ２然而，關於被告與證人乙○○所言四次還款之經過，除證人
    庚○○堅詞否認外，比對乙○○偵訊中之結證（見同上他字
    卷第40、41頁筆錄），其就庚○○有無當場點收？後三次是
    乙○○把錢交給庚○○還是被告交錢乙○○在場目擊？自己
    是聽被告說借帳戶的原因是司法案件還是在場親自旁聽？等
    情，前後證述已明顯有別且互斥，經檢察官當庭詰以乙○○
    ，其猶稱距離事發當時較近之偵訊結證（97年4 月21日）是
    憑記憶回答，距離事發當時較遠之審理結證（98年7 月29日
    ）是仔細回想後照事實告知云云，其所為解釋亦有違背常理
    之處，尤以乙○○於審理中所提第四次受被告指示前往銀行
    匯款、領錢，又前往銀樓兌換堪稱鉅額之人民幣（按此部分
    是否涉及其他犯罪，宜由檢察官另行偵辦之），以供匯款給
    庚○○結購美金、提款給庚○○歸還300 萬元中之餘款30萬
    元及全家前往關島之旅費家用，乙○○於偵訊中隻字未提所
    為銀樓兌換人民幣之事，被告更自警詢起迄至乙○○作證前
    ，從未提及有為如此之指示，以當日乃有無將此筆餘款歸還
    給庚○○之本案關鍵待證事實之重要性而言，被告當不可能
    遺漏此事，但乙○○卻稱被告可能忘了，則其2 人關於還款
    經過之陳述，已具有明顯瑕疵；再者，雖其等所稱庚○○之
    父徐政雄牽涉力霸案確有其案（即本院96年度矚重訴第2 號
    違反證券交易法等案件，現上訴臺灣高等法院審理中），但
    依庚○○前揭萬泰銀行帳戶往來明細觀之，庚○○帳戶始終
    往來正常，並無因案遭到凍結之處，且以本案500 萬元之匯
    款方式而言，庚○○乃分兩次將其在港帳戶內之港幣結售台
    幣匯回上開帳戶（詳前(二)之所述）再旋即匯入李圖斌前揭帳
    戶內，如此短期內兩度有鉅額金錢在庚○○帳戶內匯入立刻
    匯出之操作，一則並無任何掩飾資金流向之功能，二則更顯
    非被告所稱庚○○係銀行行員不方便幫助父親所應有之款項
    處理方式，又佐以庚○○之始終堅詞否認（且稱此部分與被
    告另因上開案件而有款項之往來，詳肆、三所言），已堪認
    被告所謂匯款之原因並非實情；繼之，乙○○陳稱第一次還
    款200 萬元時己○（按經本院傳訊無故不到）也在場，是來
    送小孩周歲、滿月禮物云云，但被告自承其僅有一子即李圖
    斌、95年7 月29日生（與被告同一天生日），以當天應係庚○○第一次匯款之96年3 月20日觀之，顯然李圖斌周歲尚遠
    、滿月已久，己○卻選在此時前往家中送禮，而非如證人戊○○所參加被告於96年7 月29日在敦化北路某餐廳所舉辦席
    開約五桌之替被告慶生及慶祝李圖斌滿周歲之宴（見本院卷
    第204 頁筆錄），其到場緣故尚非合理，益徵被告與乙○○
    為建立還款事實之所言並非可信；此外，戊○○出示之萬泰
    銀行貸款資料首頁雖有其手寫註記「徐襄理、328 收、10％
    」等字跡，但該等字跡寫就時間不明，庚○○又證稱係於96
    年3 月間拿給被告，不是拿給證人，是關於首度收受者為何
    人？尚無從逕以上開文件上之註記證實之，縱使函文發文日
    期載明係96年3 月26日，亦無從推論庚○○必係於同年月28
    日交給戊○○或被告，在庚○○堅詞否認之情況下，當無從
    認定戊○○所言屬實，另辛○○所言經過，多係聽自被告或
    庚○○處之傳聞，以其與被告夫妻同租辦公室1 年、各出半
    年租金之親誼，其有迴護被告之可能，庚○○又斷然否認曾
    向其表示匯500 萬元係因司法案件向被告借帳戶，兩人證詞
    顯然不符，但庚○○所言有前揭各節堪為補強，惟辛○○所
    稱「認為500 萬元跟上海錦盈公司有關」才會向庚○○求證
    云云，無論採信庚○○之說或被告之辯，均可知辛○○之認
    知明顯錯誤，益見其對本案事發經過之不甚瞭解，是相較之
    下，當以庚○○所言為可採，均無從依戊○○或辛○○之證
    言佐證乙○○之證詞為真，更難執為對被告有利之認定。
  ３雖辯護人又以庚○○曾具狀否認96年4 月24日晚上下班後
    有到被告住處與被告見面；自稱被騙但在要求被告出示文
    件被告支吾其詞後仍有借款予被告或錦盈公司案等商務往來
    ；實難想像庚○○擔任銀行大型企業金融中心襄理卻在欠
    缺任何書面文件之情況下即同意兩度匯款投資共500 萬元之
    所謂不良資產墊款案等，以彈劾庚○○證詞之可信度。惟按
    證據由法院自由判斷，故證人之證言縱令先後未盡相符，但
    法院本於審理所得之心證，就其證言一部分認為確實可信予
    以採取，原非法所不許（最高法院46年台上字第1155號判例
    參照）；查庚○○雖於審理中改口陳稱96年4 月24日下班後
    是在被告153 號2 樓之8 之辦公室把結構美金現鈔1 萬元的
    水單交給被告，而辛○○又稱該處係在96年6 月1 日以後方
    承租（既已證述明確，又查無相反事實，辯護人庭後補提之
    租約即無調查必要），另有上開水單、庚○○出勤明細表影
    本（96年4 月24日18時7 分離行下班，見同上偵字卷第107
    頁）及中華航空公司函覆當晚CI026 號臺北飛關島之班機係
    於翌日（25日）0 時19分許起飛（佐證被告有足夠時間與庚○○碰面，見本院卷第98頁）等為憑，庚○○與被告曾於96
    年4 月24日晚上見面堪予認定，然在交付結購美金水單之餘
    ，被告與乙○○有無將當日領出之35萬元或所謂銀樓兌換人
    民幣所得中之30萬元交予庚○○充作500 萬元之尾款？方係
    本案關鍵，本院已就此節論述心證如前，此一何處見面之細
    節歧異，當不至於影響本案上開認定，更無從以此遽謂庚○○審理中證詞全非事實，此見諸前揭判例意旨甚明；又查被
    告之工作背景，並非足以完全避免其受騙失財之原因，大學
    教授、上市櫃公司負責人等高知識或高社經地位之人遭詐騙
    錢財，事屬多有，辯護人欲以此推論庚○○證詞不實，顯然
    過於間接，且斟酌庚○○與被告間具有鄰居、小學同學胞弟
    之親誼，庚○○在無足夠之查證即聽信被告說詞，事理並無
    明顯可疑之處，況其業已合理解釋真正懷疑自己受騙是在96
    年年底，且未取得投資文件是因為被告推託或推稱不能給所
    致，是故，縱使在此之前，庚○○另於96年7 月16日領出現
    金20萬元借給被告後於同年8 月6 日由乙○○匯還等額款項
    （見本院卷第120 、121 頁交易明細），或與被告有其他商
    務或金錢往來，均無從據以認定庚○○遭騙之說乃設詞誣指
    被告入其於罪，是辯護人此部分答辯，仍不足以推翻本院前
    此所為之心證認定，且其當庭聲請傳訊證人己○及乙○○所
    稱之銀樓老闆，前者之待證事實依卷存事證已足堪認定，洵
    無再行傳喚之必要，後者當無可能到庭後自承非法從事替乙○○等人兌換人民幣之地下通匯業務，且與本案待證事實無
    必然相關，縱有此事，亦無從證明被告有還30萬元給庚○○
    ，故亦無傳訊必要，均附此敘明。
  (四)末參酌證人丁○○即達是達公司合夥人兼總經理證稱被告係
    該公司之專案經理，「有案子帶進來，我們認為可行就依照
    利潤分紅」，並證述有關錦盈公司案之參與經過（詳下述）
    ，而未言及該公司從事所謂不良債權墊款之投資案（見同上
    他字卷第35、36頁偵訊筆錄），被告亦矢口否認曾遊說庚○○投資此類案件，惟被告卻曾交付擔任某不詳之德源資產管
    理顧問有限公司執行長、助理葉晶晶之名片予庚○○（見本
    院卷第37、38頁），而名稱相似之德源電通股份有限公司負
    責人辛○○卻稱公司沒有關係企業、也沒有一位葉晶晶、沒
    聽過被告在這家公司上班、也沒看過這樣的名片等語明確（
    見本院卷第209 頁筆錄），雖此名片非被告遊說時所交付，
    但已足使庚○○因此認為被告公司有承作不良資產而聽信其
    前此所言獲利達百分之20之說（此亦據庚○○證述甚詳），
    再結合上開各節事實，堪信被告明知其個人或達是達等公司
    並未從事所謂不良資產墊款之投資，竟利用其與庚○○之誼
    ，口頭向庚○○佯稱其公司有該項投資案，無風險、高獲利
    等語，致庚○○誤信其詞陷於錯誤，同意為該項投資並依指
    示匯款200 萬元至被告之子李圖斌之上開帳戶內，而同日便
    由不知情之乙○○領出，置於被告所得支配、使用之下致其
    詐得該等款項，被告主觀上有為自己不法所有之意圖及詐取
    庚○○投資款之犯意甚明。另依據庚○○明確之審理中結證
    ，上開匯款後，被告另又知悉庚○○欲投資大陸股市，竟以
    相同手法及原因誘騙庚○○，致庚○○陷於錯誤同意增額投
    資300 萬元且如數匯款，致被告詐得該等款項，其主觀上同
    有不法意圖及詐財之犯意，被告關於此案之各該所辯均非事
    實，應以庚○○具有相當補強之指述為可信，是被告此部分
    犯行業已事證明確。
三、錦盈公司投資案：
  (一)查證人甲○○於本院審理中具結證稱：臺灣的廣達公司在上
    海松江區具有非常可觀的廢舊物資源回收，因為我工作的公
    司跟錦盈公司在業務上有往來，錦盈公司的負責人孫為民知
    道我是臺灣人，希望透過臺灣的管道爭取到這個業務，我96
    年3 月間跟我太太（庚○○）在電話中提到這件事情，在我
    太太推薦、介紹下讓被告參與這件事情，那時我還沒有見過
    被告，透過電話我們提供廣達、錦盈的資料，剛好廣達公司
    松江區原本的承包廠商發生違法事件鬧得很大，所以孫為民
    認為這機會很好，錦盈公司也是上海最正派經營廢棄物資的
    兩大統包廠之一，該公司認為自己可以爭取，我太太又說被
    告表示他跟廣達公司及其他電子業還有林百里可以直接接觸
    這個業務，起初我不相信，後來被告為了洽談直得公司投資
    案，在96年4 月14日帶著他的妻子（乙○○）、小孩及我太
    太一起到蘇州來，附帶希望我約孫為民一起來談廣達投資案
    ，大家在14日見面、15日整天商談，雙方簽下備忘錄及履約
    保證書，我作為見證人及第三方，錦盈公司也有找一位張律
    師在場，並擬出這些條文，在談這些文件時，被告一直強調
    他可以代理廣達公司，而且談的中間，被告一直到隔壁房間
    打電話，據他所說他是打給林百里的友人楊小姐，他說楊小
    姐表示這合同沒有問題，會把承包的業務交給錦盈公司，所
    以在有廣達的合同下，簽下備忘錄、履約保證書，被告說楊
    小姐代表林百里擔心錦盈公司承辦廣達公司業務後會過河拆
    橋，要求錦盈公司必須依照利潤的分配進行股權的變更，所
    以有會有備忘錄第一條由被告代表的乙方收購錦盈公司的股
    權，再由乙方自己去跟廣達集團的人處理，本來買方達是達
    、廣達集團應該要付錢給錦盈公司，但是卻變成由錦盈公司
    提供人民幣150 萬元之履約保證金，另外備忘錄第六條也有
    寫的很清楚，因為錦盈公司承包這個案子可以創造很大的利
    潤，他們才願意釋放百分之60的股權，但錦盈公司不相信被
    告的代表性，因為他沒有拿出廣達方面的授權書，所以錦盈
    公司不願意在事前拿出這筆履約保證金，說只要合同簽下來
    立刻付，被告說他已經答應楊小姐，不可以反悔，不然會影
    響被告的商譽與廣達的關係，所以被告堅持一定要付，但是
    錦盈公司不相信被告，被告就說他可以先墊付，但他說他錢
    不夠，這時錦盈公司問被告缺多少，被告說他可以籌130 萬
    元人民幣，還缺20萬元人民幣，但是錦盈公司仍然不相信，
    要求第三方就是我來作連帶保證，這時我不願意，但我詢問
    我太太，她說相信被告，叫我試一次，我才被我太太說服，
    錦盈公司認為可以信任我，所以要求這筆人民幣20萬元必須
    經過我付給被告，故我在96年4 月17日出具收條，就是連帶
    保證人的意思，第一次只有我簽，孫為民將人民幣20萬元付
    給我太太再轉帳給我，由我再電匯到被告帳戶內，我在匯款
    單上有註明是履約保證金─庚○○，另外130 萬元人民幣由
    錦盈公司孫為民開具日期空白的同額支票交給我，上面由他
    註明是作為達是達公司履約保證金餘款，帳上的收款人不是
    我或被告，而是我工作的蘇州達成公司，因為中國法令規定
    ，公司的支票除了薪水外，不能開給個人，另孫為民擔心我
    跟被告串連，所以把支票開給達成公司，這樣才可以保證這
    筆款項不會被我或被告拿走，此外，被告當面向孫為民表示
    他墊了大部分的履約保證金，而且聯繫事情過程會有一些吃
    喝花費，希望孫為民知道市場行情，給他一筆交際費，所以
    孫為民於96年4 月17日，當場在我蘇州達成公司的會議室裡
    給被告人民幣10萬元的現金，這部分錦盈公司同意無條件支
    付，作為被告的交際費，後來被告也有透過我，希望我向孫
    為民爭取其他費用，孫為民有承諾如果廣達公司的合同簽下
    來，或其他契約簽成，都讓被告檢具單據報銷，但是都沒有
    談成，所以沒有支付，只有這人民幣10萬元交際費，後來我
    在96年9 月19日把人民幣20萬元還給孫為民，因他正本遺失
    ，所以他在我的收條影本上簽下他收到20萬元，支票則在同
    年月6 日還給孫為民，他也簽收了；本來雙方約定96年7 月
    31日以前要完成簽約，這是被告當場向錦盈公司口頭承諾，
    我和張律師都是現場見證人，後來證實廣達公司的事情都不
    像被告所講，被告只有不斷要求我向錦盈公司取得他們這邊
    的各項文件、跟廣達有關的研究報告、廢棄物價格等，又說
    廣達公司擔心中國人，必須要先讓被告從中介入擔任執行長
    ，所以才會在96年5 月8 日由我去跟錦盈公司拿到給被告的
    聘書，但應錦盈公司要求只傳真影本給被告，被告也跟我提
    到廣達公司的人會派員去錦盈公司考察，要我跟孫為民講，
    但是後來沒有人正面或公開的去找過孫為民，之所以會到96
    年9 月19日才退錢給錦盈公司是因為錦盈公司不死心，被告
    一直講他還在努力，而且還說廣達公司懷疑錦盈公司沒有能
    力承包這麼大的工程，所以才一直拖，我們也一直在證明錦
    盈公司有能力承包，「（問：所以就被告這邊到底作過任何
    努力，從頭到尾你只聽被告口頭說明？）是。」等語（見本
    院卷第179 頁以下筆錄）；核與甲○○之偵訊結證大致相符
    （見同上偵字卷第74頁筆錄），證人庚○○亦就其介紹被告
    加入此案、被告宣稱有廣達公司方面之管道、與被告全家一
    同前往蘇州、透過其帳戶轉匯人民幣20萬元及目睹孫為民交
    付人民幣10萬元予被告等情於審理中陳述明確（見本院卷第
    171 頁以下筆錄），且有傳真被告之有關錦盈公司對廢棄物
    回收之補充說明資料（上有孫為民07年3 月24日、甲○○07
    年3 月24日之簽章，利潤分配之20％載由中間承辦人即被告
    、甲○○各半）、96年4 月15日之備忘錄（甲方為錦盈公司
    由孫為民負責簽署、乙方為達是達公司由被告負責簽署、見
    證人由甲○○及某張律師簽署）與履約保證書（約定履約保
    證金為人民幣150 萬元）、庚○○中國銀行帳戶存摺內頁明
    細（帳號0000000-0000-000000-0 號、07年4 月17日匯入人
    民幣20萬元、同年月19日領出等額現金）、存（取）款回單
    （共3 紙）、境內匯款申請書（甲○○匯款人民幣20萬元至
    被告在中國銀行開立之帳戶內、匯款用途欄註記：「履約保
    證金--庚○○」）、錦盈公司所簽發受款人為蘇州達成公司
    之人民幣130 萬元支票影本（票號：00000000號、發票日期
    空白，但孫為民於07年6 月12日註記「本人交付本支票予甲○○先生收執，作為達是達策略公司履約保證書保證金餘款
    」，下方有孫為民於07年9 月6 日註記「已返還」之字樣）
    、收條（甲○○07年4 月17日立書言錦盈公司存入庚○○帳
    戶之人民幣20萬元乃供履約保證金之用，且約定於07年7 月
    31日與廣達公司方面簽約後，此部分款項由被告之分配收益
    中扣回，若未完成簽約，甲○○則應負責無息全額償還人民
    幣20萬元予孫為民；另孫為民07年9 月19日註記「款已收到
    」、「正本遺失」等語）、07年4 月1 日之授權委託書（期
    限自07年4 月1 日至08年3 月31日止）、甲○○在蘇州達成
    公司擔任財務行政部副總經理之名片及07年5 月8 日錦盈公
    司聘被告為公司執行長之聘書等在卷可稽（均影本，見同上
    他字卷第4 至16頁、本院卷第189 、190 頁），依該等書證
    影本內容之完整、簽名或戳章樣式之互核一致，且查無經人
    偽造、變造之跡象證據，堪認均係真正且足堪作為前揭甲○○所述之補強證據。
  (二)比對此部分卷存積極證據及被告答辯，甲○○所述先透過其
    妻庚○○結識被告、被告表示自己有廣達公司方面之管道、
    甲○○與錦盈公司傳真合作方案之資料予被告、被告偕同庚○○前往大陸蘇州與甲○○見面、在甲○○引薦下與錦盈公
    司負責人孫為民親自洽談、席間被告持續表示廣達公司方面
    楊小姐等高層友人要求確保合作之成局因而有人民幣150 萬
    元之履約保證金及收購錦盈公司過半股權之約定、錦盈公司
    基於合作（資）案成局後之鉅額利潤而允諾且將之立書為憑
    、後因被告要求先行支付履約保證金且同意代墊而有錦盈公
    司透過甲○○夫婦轉匯給被告人民幣20萬元補其不足、被告
    又同時向錦盈公司索取交際費以致該公司同意無條件支付並
    親交現金人民幣10萬元予被告且由甲○○夫妻在場見聞、但
    嗣後被告卻遲未能出示任何與廣達方面聯繫協調或取得授權
    之書面或促成簽約、錦盈公司已心生疑慮而以簽發支票予甲○○任職公司之方式補足人民幣130 萬元履約保證金、迄至
    約定之簽約期限仍未能成案或與廣達公司方面取得正式之溝
    通管道、終至居間保證之甲○○依約代為返還上開支票及人
    民幣20萬元予錦盈公司等節，均就其前後發生事件、洽商過
    程、被告作為、約定原因、轉折緣由、錦盈公司方面處理、
    資金流向等為詳實之說明，核與前揭各該書證所揭示之內容
    均完全相符；其中，關於被告所取得之款項部分，除被告所
    自承無誤匯入其中國銀行帳戶內之人民幣20萬元外，甲○○
    所稱錦盈公司親交之人民幣10萬元，雖被告矢口否認取得，
    但甲○○、庚○○在本院行隔離訊問之情況下，就交款時間
    、地點、數目、在場人等細節均證述一致，且卷附有甲○○
    於96年4 月15日利用蘇州中茵皇冠國際酒店傳真紙張所寫就
    之手記影本（見同上偵字卷第85頁），其中第3 點即載明「
    人民幣10萬元現金作為公關費支出，由錦盈公司提供李先生
    收執」，其餘各點內容亦與甲○○證詞及各該書證相符，甲○○更明確證稱此乃其當場寫下之重點摘要，以其所使用之
    紙張即其等洽商飯店之傳真用紙之特殊性而言，甲○○所言
    自非子虛，是雖該點記載僅係現場之會議結論，未必後續確
    有現金之交付，但既有此一有利於被告之結論存在，被告卻
    逕自否認取得此筆款項，更無任何對於未能得款之原因有所
    解釋，益徵足以啟人疑竇之處甚明，況再論雙方約定之履約
    保證金，甲○○已就錦盈公司匯款人民幣20萬元但嗣後心生
    疑慮故簽發人民幣130 萬元之公司票代替證述明確，且與履
    約保證金總額相符，惟被告方面，卻稱上開人民幣20萬元係
    錦盈公司支付之差旅費，「我在蘇州看到的孫為民簽發的15
    0 萬元支票，這才是履約保證金，但我沒有留影本，因為我
    趕著離開」云云（見本院卷第74頁反面筆錄），然而，如係
    錦盈公司允諾之差旅費，錦盈公司又從未要求憑單據實報實
    銷，悉依被告指示行事之乙○○何需再於96年8 月6 日匯還
    錦盈公司出差費「剩下的差額20萬元」給庚○○之必要（證
    詞見本院卷第194 頁反面筆錄）？是其2 人陳述之矛盾昭然
    若揭，另遍查全卷，從未見有此人民幣150 萬元之支票正本
    或影本，被告臨訟亦未能提出或告知查證管道，本院就此質
    問被告，被告卻稱「當時我的孩子生病很嚴重，我又氣喘發
    作，所以我急著走，當時我相信甲○○，他說他保證會顧好
    這筆錢，叫我不要擔心... 」云云（見本院卷第212 頁審理
    筆錄），姑不論生病之說是否屬實，前揭被告自承簽署之履
    約保證書第三條業已載明此筆款項將來需自被告所獲收益「
    扣還」錦盈公司，顯見此對被告參與本案之利得多寡至關重
    要，亦係證明錦盈公司合作意願之關鍵因素，如被告未能及
    時自錦盈公司或甲○○處取得支票甚或要求兌現，將來成案
    後便需依約承擔收益遭等額扣除之損失，縱使當下另有要事
    急需離開，衡諸常情，亦必要求隨後取得支票收執或確認票
    款兌現，然被告竟連支票影本均未能提出以實其說，要謂確
    有此一支票之存在、要謂被告僅因甲○○口頭保證即忽略契
    約上可能承受之重大利損風險，其誰能信？是相較於甲○○
    陳述轉折明確且有各該書證為憑之說，被告空言抗辯上情，
    當非可採，是已堪認被告就本案共取得錦盈公司輾轉匯入其
    帳戶內之人民幣20萬元作為履約保證金之一部份，另又自錦
    盈公司孫為民處取得現金人民幣10萬元充作被告要求錦盈公
    司支付之額外公關交際費用。
  (三)承上，關於被告所稱與廣達公司方面聯繫之部分，甲○○業
    已證稱被告從未出示任何廣達公司出具之書面授權、與廣達
    方面之聯繫資料或任何交際支出憑證，且要求其轉告錦盈公
    司孫為民之所謂「廣達方面考察人員」從未正面或公開地接
    洽孫為民，以本件折合台幣至少千萬以上之合資（作）案規
    模，被告猶能從中取得1 成之中間利潤，被告如此行事，反
    而並非合於一般商業往來之慣例常情；雖被告及辯護人又辯
    稱被告要以人民幣300 萬元之價格收購錦盈公司百分之60之
    股份後才會去開發廣達公司業務，且上開備忘錄第五點確實
    記載：「乙方（達是達公司）承諾：完成合資後，乙方致力
    於開拓臺灣廣達集團在中國大陸投資企業的工業廢棄物的業
    務，將該項業務由上海錦盈再生資源有限公司收購（具體事
    項由相關企業與甲方簽訂合約確定）... 」，似亦指此案如
    破局應先歸責於錦盈公司不配合被告收購股權，然而，從甲○○、庚○○之證詞及上開備忘錄之記載均可知，錦盈公司
    方面之所以願意透過甲○○與被告洽商、簽署備忘錄、未取
    得對方收購過半股權之款項前即先行支付部分履約保證金予
    被告，其前提基礎乃相信被告具有與廣達公司方面聯繫甚至
    談成合資案並促成簽約之管道與能力，而非財力、來歷均屬
    陌生又從未有業務往來之被告或達是達公司，雖備忘錄之乙
    方乃達是達公司，但實則錦盈公司真正願意釋出股權之對象
    當係廣達公司或甲○○所言被告表示可以接觸之其他臺灣電
    子業公司，此從備忘錄第七條約定乙方或一方指定之投資個
    人在簽約前均可代表乙方為意思表示，保留廣達或其他公司
    成為契約當事人空間之條款即可推知，如係被告或達是達公
    司本身欲收購錦盈公司過半股權，又何需有此保留條款之存
    在？此亦係甲○○陳稱與被告洽談過程中被告一直表示廣達
    高層友人楊小姐要求履約保證金等等，以致於售讓過半股權
    之錦盈公司未取得價金卻同意先行支付履約保證金之故，蓋
    錦盈公司所同意者，乃被告所轉達之廣達方面要求，所欲爭
    取簽約合作之對象，自始不是中間人角色之被告或達是達公
    司甚明，則促成錦盈公司與廣達公司或其他臺灣電子業公司
    簽約，使錦盈公司取得該等台籍公司在大陸設廠之相關廢棄
    物回收業務，錦盈公司願以售讓過半股權予對方作為條件，
    乃達是達公司（被告）與錦盈公司平行、對等、同步之權利
    義務事項，並非被告及辯護人臨訟所辯或片面解讀備忘錄第
    五條文字而可得雙方簽約當時之真意，況備忘錄第六條言明
    甲方（錦盈公司）在合資之前財務單獨核算，此即揭示錦盈
    公司並無提供機密財務資料予非真正合作對象之達是達公司
    （被告）之必要，被告始終未能明白揭示來自廣達方面可信
    之意思表示內容，卻要求取得錦盈公司之機密文件，自非合
    理，欲以此卸責於本案之破局，尚非可採，另再參酌證人丁○○於偵訊中結證稱：被告轉知錦盈願意讓出一部份股份予
    廣達，我總共跟廣達人員開過4 至5 次會議，有和十幾個人
    接觸，但沒有會議紀錄，接觸的人名字不記得、名片都丟掉
    了、單位也不記得，後來因為錦盈公司一直沒提供資料給我
    ，我覺得情況不對就終止這個案子的進行等語（見同上他字
    卷第35、36頁筆錄，其於本院審理中經傳未到，且無足夠證
    據證明其知情且參與），惟丁○○與廣達方面若真有如此頻
    繁、廣泛之接觸，但其卻未能證述具體之接觸對象或單位以
    供查證，要屬難以想像之事，況又如被告所辯為真，收購錦
    盈公司股權尚未完成，焉有與廣達方面開會接觸致力開拓雙
    方簽約機會之必要？故從丁○○前揭違背常理且與被告所辯
    互相矛盾之證詞，結合上開各節，反適足以認定被告並無其
    向錦盈公司口頭說明或承諾之廣達公司方面有效高層聯繫管
    道，更無所謂促成雙方簽約合資（作）之能力，被告明知於
    此，卻仍片面告知或口頭轉達所謂來自廣達方面之訊息以取
    信於錦盈公司，致錦盈公司誤信於此，於簽立備忘錄與履約
    保證書之數日內先後支付人民幣20萬元之部分履約保證金及
    人民幣10萬元之交際公關費，被告施用詐術因而向錦盈公司
    詐得該等款項，當已事證俱明，其主觀上具有同一詐取不法
    中間利潤之犯意，亦至為灼然，被告及辯護人此部分所辯，
    並非事實，委無可採。
  (四)至於錦盈公司簽發支票支付保證金餘款之部分，查當時（96
    年6 月12日）孫為民方面已因被告未能出示書面而心生疑慮
    ，以致安排簽發給具有保證色彩之甲○○所任職之蘇州達成
    公司，且支票交由甲○○收執，而未交予被告，是此一認知
    已顯與當初於簽立備忘錄後隨即匯款跟交款有所不同，基於
    「事證有疑、利歸被告」之證據法則，自難認係錦盈公司陷
    於錯誤所簽發，更因被告從未取得該支票，而難謂其詐得此
    部分財物；另辯護人稱欲傳訊辛○○證明有關錦盈公司案之
    情（見本院卷第211 頁反面筆錄），惟就前揭各節已知，雙
    方在大陸洽商、簽約、得款之構成要件事實，辛○○均未參
    與，且卷存積極證據已足，洵無另行傳訊之必要，故未如所
    請，均附此敘明。
四、綜上所述，關於不良資產墊款投資案及錦盈公司投資案，被
    告均係意圖為自己不法之所有，各基於詐財之犯意，以各該
    口頭上之詐術言語，分別致令庚○○及錦盈公司不疑有他、
    陷於錯誤，因而詐得各該款項，殆無任何疑義，其歷次所辯
    ，核與事實不符，顯係事後卸責之詞，無足採信，是本案事
    證已臻明確，被告各該犯行均堪以認定，自均應依法論科。
肆、論罪科刑及依職權告發之事項：
一、查被告意圖為自己不法之所有，各基於詐欺取財之犯意，先
    向庚○○訛稱其公司有投資不良債權墊款，無風險、高獲利
    ，致庚○○陷於錯誤匯款200 萬元，又以同一詐術手法慫恿
    庚○○增額投資300 萬元得逞，另又向極力爭取與廣達公司
    合作之上海錦盈公司詐稱其有廣達方面之特殊管道云云，致
    錦盈公司誤信如此，因而於簽署備忘錄及履約保證書之後三
    日內，以現金交付及匯款之方式支出人民幣共30萬元，致被
    告分別詐得該等款項，是核被告三度所為，均係犯刑法第33
    9 條第1 項之詐欺取財罪。又關於錦盈公司投資案，雖錦盈
    公司先後於三日內分別支付各人民幣10萬元及20萬元之款項
    予被告，然被告連同在台向庚○○、甲○○及在蘇州當面向
    錦盈公司負責人孫為民詐稱自己有廣達方面之管道，並在蘇
    州飯店洽商席間，同時要求履約保證金及公關交際費，主觀
    上僅有一詐騙中間不法利潤之犯意及目的，客觀上各該詐術
    言語應整體視為單一之詐術行為，僅係錦盈公司分別付款以
    致被告得財時間有別而已，故應認僅構成單一之詐欺取財罪
    ；然就不良資產墊款投資案中庚○○之兩度匯款而言，庚○○首次僅允諾投資200 萬元，係匯款後又就其他款項之使用
    諮詢被告，被告方以相同手法誘騙庚○○增額投資二度匯款
    ，此業據庚○○證述甚詳，則被告於首度行騙之際尚無從預
    見庚○○另將同意增額投資之情，自應認係另行起意詐得該
    筆款項，是連同前揭錦盈公司投資案之部分，被告上開三度
    所犯詐欺取財罪，犯意個別，行為分殊，自應分論併罰。
二、爰審酌被告貪圖不法利得，兩度詐騙與己尚稱有所交情之鄰
    居友人庚○○，造成其鉅額之金錢損失達500 萬元，另又詐
    騙錦盈公司之履約保證金及公關交際費，其金額折合台幣亦
    超過百萬，犯後除未能坦承犯行、飾詞卸責外，更完全未能
    賠償各該被害人所遭致之金錢損失或與其等和解並取得諒解
    ，態度實非良好，暨其素行、生活狀況、犯罪之手段、各該
    詐騙犯行所詐得之金額多寡等一切情狀，各量處如主文所示
    之刑，以示懲儆；又查被告上開三度犯罪之時間，均係在96
    年4 月24日以前，所犯上開之罪，合於中華民國九十六年罪
    犯減刑條例第2 條第1 項第3 款所規定之減刑條件，應依該
    條例之規定各減其宣告刑之2 分之1 ，並定其應執行之刑如
    主文所示。
三、查證人庚○○於本案98年7 月15日審理作證時具結證稱：「
    （辯護人問：有無跟被告借過25萬元？為何存摺明細註記尚
    欠25萬元？）從頭到尾我沒有跟被告借過錢，『這是我父親
    因力霸案件被起訴，被告告知我說之前他有管道可以去瞭解
    這個案情，事後被告說李英豪法官透過他所謂的金律師向我
    要新台幣100 萬元，避免我父親受到不公平的審判，所以就
    有96年4 月12日我付款50萬元現金給被告，96年6 月11日被
    告要求我匯款到吳美惠世華銀行的帳戶，96年7 月3 日我總
    共拿現金給他302500元，其中25萬元是要給金律師轉付給李
    英豪法官。』」（見本院卷第174 頁筆錄），又庚○○於偵
    查中97年5 月26日致本案承辦檢察官之信函影本中亦提到：
    「... 而本人除了此次狀告的二案外，尚有另一案司法黃牛
    原本打算加告，此案為被告知悉本人父親因受力霸案牽連，
    主動積極告知他有認識的朋友可處理此事，他告知我『司法
    是不值得信賴，只要有關係，有錢就能擺脫一切的事情』，
    但我告知他，我不想用旁門左道，我不相信司法是不值得信
    賴，他卻告知我，因為本人父親的案，他已去請教關鍵人物
    ，如果不給付新臺幣100 萬，恐怕會有不利的影響，所以他
    分別於96年4 月12日要求我給付現金500,000 元，96年6 月
    11日給付250,000 元（匯款入世華國泰吳美惠的帳戶）及96
    年7 月3 日給付現金250,000 元。... 」，並檢附上開萬泰
    銀行帳戶存摺內頁交易明細（50萬元部分手寫註記「金律師
    費用」）及匯款申請書（入吳美惠國泰世華銀行新生分行帳
    戶款）等書證佐證其所述（見同上偵字卷第5 至10、40頁）
    ，雖被告矢口否認曾有此事，但庚○○指述明確，且有相關
    金流可查，事實真偽於司法公正性又至關重大（但與本案上
    開論罪科刑部分無關），故本院依職權告發此事，應由檢察
    官依上情詳為偵辦處理，併此指明。
據上論斷，應依刑事訴訟法第299 條第1 項前段，刑法第339 條
第1 項、第51條第5 款，中華民國九十六年罪犯減刑條例第2 條
第1 項第3 款、第7 條、第10條第1 項，刑法施行法第1 條之1
第1 項、第2 項前段，判決如主文。
本案經檢察官林冠佑到庭執行職務。
中    華    民    國    98    年    8     月    26    日
                  刑事第五庭  審判長法  官  黃程暉
                                    法  官  鄭昱仁
                                    法  官  吳勇毅
上正本證明與原本無異。
如不服本判決應於收受送達後10日內向本院提出上訴書狀，並應
敘述具體理由；其未敘述上訴理由者，應於上訴期間屆滿後20日
內向本院補提理由書（均須按他造當事人之人數附繕本）「切勿
逕送上級法院」。告訴人或被害人如對於本判決不服者，應具備
理由請求檢察官上訴，其上訴期間之計算係以檢察官收受判決正
本之日期為準。
                                    書記官  游秀珠
中    華    民    國    98    年    8     月    31    日
附錄本案論罪科刑之法條：
中華民國刑法第339條
（普通詐欺罪）
意圖為自己或第三人不法之所有，以詐術使人將本人或第三人之
物交付者，處5 年以下有期徒刑、拘役或科或併科1 千元以下罰
金。
以前項方法得財產上不法之利益或使第三人得之者，亦同。
前二項之未遂犯罰之。


司法院資訊處製作；財團法人民間司法改革基金會備份。
